【裁判字號】    96,交聲,1099
【裁判日期】    970730
【裁判案由】    聲明異議
【裁判全文】
臺灣臺南地方法院交通事件裁定        96年度交聲字第1099號
原處分機關  交通部公路總局嘉義區監理所台南監理站
異議人即受
處分人      甲○○
上列受處分人因違反道路交通管理處罰條例案件，對於交通部公
路總局嘉義區監理所台南監理站，民國96年11月15日所為之裁決
處分（處分案號：嘉監南字第裁74-M00000000號），聲明異議，
本院裁定如下：
      主  文
原處分關於「罰鍰新臺幣肆萬伍仟元」部分撤銷。
其餘異議駁回。
      理  由
一、原處分意旨略以：異議人即受處分人甲○○（下稱異議人）
    於民國96年10月18日晚間22時55分許，酒後駕駛車牌號碼NM
    M-111號重型機車，行經台南縣永康市○○路16號前，經台
    南縣警察局永康分局鹽行派出所警員（下稱舉發機關）以呼
    氣型酒測器測得其酒精濃度為每公升0.93毫克（mg/l），超
    過標準遂予以製單舉發，嗣原處分機關即交通部公路總局嘉
    義區監理所台南監理站，以異議人之違規事實明確，乃依道
    路交通管理處罰條例（下稱處罰條例）第35條第1項第1款之
    規定，裁處異議人罰鍰新台幣（下同）45000元，吊扣駕駛
    執照12個月並施以道安講習等語。
二、本件聲明異議意旨略以：員警執法程序過當，並質疑酒測器
    檢驗之正確性，為此聲明異議，請求撤銷原處分云云。
三、按汽車駕駛人飲用酒類或其他類似物後其吐氣所含酒精濃度
    超過每公升0.25毫克或血液中酒精濃度超過百分之0.05以上
    者，不得駕車，道路交通安全規則第114條第2款定有明文。
    又汽車駕駛人，駕駛汽車經測試檢定有酒精濃度超過規定標
    準者，處15000元以上60000元以下罰鍰，並當場移置保管其
    車輛及吊扣其駕駛執照1年，處罰條例第35條第1項第1款亦
    有明定。末按汽車駕駛人，有違反處罰條例第35條第1項情
    形者，應接受道路交通安全講習，處罰條例第24條第1項第2
    款，復有明文。
四、本院審酌：
  (一)異議人於96年10月18日晚間22時55分許，酒後駕駛車牌號碼
    NMM-111號重型機車，行經台南縣永康市○○路16號處，經
    舉發機關以呼氣型酒測器測得其吐氣酒精濃度為每公升0.93
    毫克（mg/l），超過標準而予製單舉發，嗣原處分機關依處
    罰條例第35條第1項第1款之規定，裁處異議人45000元罰鍰
    ，吊扣駕駛執照12個月並施以道安講習之事實，有：
    裁決書。
    舉發通知單。
    等件為證，且為異議人所不否認，此部分事實當可認定。
  (二)本件呼氣酒精測試器業經檢測合格，此有經濟部標準檢驗局
    檢定合格證書附卷可證 (見本院卷第9頁)，故其準確性應已
    可確定，異議人所辯並不足採。另異議人表示員警執勤程序
    過當云云，惟其並未提出任何積極事證供本院調查，本院亦
    查無任何其他證據足資證明執勤員警有捏造事實或違法取締
    之情事存在，故其所辯尚非可採。據此，異議人有於前述時
    、地，飲酒後吐氣酒精濃度超過標準值，仍駕車在道路上行
    駛之違規行為即可認定。惟95年2月5日生效之行政罰法第26
    條第1項規定，一行為同時觸犯刑事法律及違反行政法上義
    務規定者，依刑事法律處罰之。但其行為應處以其他種類行
    政罰或得沒入之物而未經法院宣告沒收者，亦得裁處之。究
    其立法目的，一行為同時觸犯刑事法律及違反行政法上義務
    規定時，由於刑罰與行政罰同屬對不法行為之制裁，而刑罰
    之懲罰作用較強，故依刑事法律處罰，即足資警惕時，實無
    一事二罰再處行政罰之必要，且刑事法律處罰，由法院依法
    定程序為之，較符合正當法律秩序，應予優先適用，但罰鍰
    以外之沒入或其他種類行政罰，因兼具維護公共秩序之作用
    ，為達行政目的，行政機關仍得併予裁處。再者，其他種類
    行政罰，係指違反行政法上之義務應受「裁罰性」之「不利
    處分」，依行政罰法第2條規定，包括限制或禁止行為之吊
    扣證照處分，合先敘明。
  (三)異議人因本次酒後駕車行為所涉之公共危險刑事案件，業經
    臺灣臺南地方法院檢察署檢察官，於96年11月26日，提起公
    訴；後經本院於96年12月31日，以96年度交簡字第3557號刑
    事簡易判決判處拘役59日，如易科罰金，以新台幣1000元折
    算一日，該判決業於97年2月25日確定，並於同年5月9日執
    行完畢，雖有本院依職權調閱之96年度交簡字第3557號刑事
    簡易案件卷宗、台灣高等法院被告前案紀錄表及台灣台南地
    方法院檢察署97年度執字第1969號執行卷宗在卷可參。而原
    處分機關為本件裁決之時 (96年11月15日)，檢察官尚未起
    訴本件，於本院審理中刑案已經提起公訴，經本院判決確定
    ，並已執行完畢。然交通聲明異議程序，性質類似行政訴訟
    中之撤銷訴訟，而撤銷訴訟於行政法院裁判時，應審查原處
    分之合法性以決定是否撤銷原處分，而原處分之合法性以何
    一時點為準，有「原處分時說」與「判決時說」之爭議，實
    務上原則上係採「原處分時說」 (行政法院60年判字第374
    號、72年判字第1651號判例意旨參照)，法院受理聲明異議
    案件時，亦應遵循此原則，故本院審理時，異議人雖已受刑
    案處罰執行完畢，惟如前述仍應由本院將原處分撤銷，且不
    另為不罰之諭知，方屬適法。故原處分機關逕以異議人酒精
    濃度超過規定標準，對其裁處罰鍰45000元，尚有未洽。至
    吊扣駕駛執照12個月部分，乃裁罰性之不利處分，為達抑止
    酒後駕車之不法行為，維護道路交通用路權人之生命、身體
    之安全法益，依行政罰法第26條但書之規定，得裁處之。故
    原處分關於吊扣駕照12個月及施以道安講習部分，即為合法
    而應予以維持，異議人此部份之異議為無理由。
五、綜上所述，異議人有於前述時、地，飲酒後吐氣酒精濃度超
    過標準值，仍駕車在道路上行駛之違規行為雖可認定，然原
    處分機關上開罰鍰之行政裁罰，既有未洽，應由本院將原裁
    決有關罰鍰部分撤銷。
六、據上論斷，應依道路交通管理處罰條例第87條第2項、道路
    交通案件處理辦法第20條、第19條，裁定如主文。
中    華    民    國    97    年    7     月    30    日
                        交通法庭法  官  蔡直青
以上正本證明與原本無異。
如不服本裁定，應於收受送達後5日內向本院提出抗告狀。（應
附繕本）
                                書記官  劉鴻瑛
中    華    民    國    97    年    8     月    1     日


司法院資訊處製作；財團法人民間司法改革基金會備份。
